臺灣高等法院臺南分院刑事判決　　　100年度交上易字第451號
上　訴　人　臺灣臺南地方法院檢察署檢察官
被　　　告　陳俊銘
上列上訴人因被告過失傷害案件，不服臺灣臺南地方法院100年
度交易字第172號中華民國100年5月17日第一審判決（起訴案號
：臺灣臺南地方法院檢察署100年度調偵字第315號），提起上訴
，本院判決如下：
    主  文
上訴駁回。
陳俊銘緩刑貳年。
    事  實
一、陳俊銘考領有機車駕駛執照，於民國99年8月12日上午8時25
    分許，騎乘車牌號碼KT6-296號重型機車，沿臺南市安定區
    港南里港口橋由西往東方向行駛（該行向為幹線道），行至
    該路與港南里港口橋東側未命名道路之未設燈光號誌交岔路
    口時，本應注意汽車行經未設號誌之交岔路口時，應減速慢
    行，作隨時停車之準備，以防範危險事故之發生，依其智識
    、能力及依當時之天氣為晴天、日間有自然光線、道路平坦
    無缺陷亦無障礙物，視距亦屬良好之情形之下，並無不能注
    意之情事，竟疏未注意及此，貿然以時速約40公里之速度行
    進，擬穿越該交岔路口；適有王茂松酒後（呼氣酒精濃度經
    換算為每公升0.2毫克）騎乘車牌號碼UPL-803號輕型機車，
    沿臺南市安定區港南里港口橋東側未命名道路之支線道由南
    往北方向行駛，行經上開交岔路口，亦疏未暫停讓幹線道之
    陳俊銘機車先行，貿然駛出擬穿越該交岔路口，陳俊銘發覺
    王茂松突然駛出，因車速過快且未作隨時停車之準備因而閃
    避不及，致其機車右側車身撞及王茂松所駕駛之輕型機車左
    側車身，雙方因此人車倒地，王茂松受有頭部外傷併蜘蛛膜
    下腔出血、腦挫傷、顱內出血、左股骨骨折、左側第4、5、
    6根肋骨骨折併血胸等傷害（陳俊銘亦受有雙膝擦挫傷、右
    上肢擦挫傷、右臀部挫傷等傷害，王茂松涉犯過失傷害部分
    ，嗣於100年3月30日因老邁病死亡，業經不受理判決在案）
    。陳俊銘於肇事後，於偵查犯罪職務之機關或公務員發覺其
    為犯罪人前，即向前來處理本件車禍事宜之臺南市政府警察
    局善化分局交通事故處理小組警員自首其肇事犯罪並接受裁
    判。
二、案經王茂松訴由臺南市政府警察局善化分局報請臺灣臺南地
    方法院檢察署檢察官偵查起訴。
    理  由
壹、證據能力方面：
    按被告以外之人於審判外之言詞或書面陳述，除法律有規定
    者外，不得作為證據；又被告以外之人於審判外之陳述，雖
    不符合同法第159條之1至第159條之4之規定，但經當事人於
    審判程序同意作為證據，法院審酌該言詞陳述或書面陳述作
    成時之情況，認為適當者，亦得為證據。當事人、代理人或
    辯護人於法院調查證據時，知有第159條第1項不得為證據之
    情形，而未於言詞辯論終結前聲明異議者，視為有前項之同
    意，刑事訴訟法第159條第1項及第159條之5分別定有明文。
    查本判決下列所引之供述證據，雖屬傳聞證據，惟檢察官、
    被告於本院審判期日中表示無意見不予爭執，且迄至言詞辯
    論終結前亦未表示異議（見本院卷第88-89頁、第162-163頁
    ），本院審酌該等證據之取得過程並無瑕疵，與本案待證事
    實間復具有相當之關聯性，以之為本案證據並無不當，自得
    採為本件認定事實之基礎，合先敘明。
貳、實體方面：
一、上開事實業據被告陳俊銘於警詢、偵訊、原審及本院審理時
    坦承不諱，核與被害人王茂松於警詢時及偵查中指訴之情節
    相符，並有道路交通事故現場圖1紙、道路交通事故調查報
    告表(一)、(二)各1紙、道路交通事故照片14張及財團法人奇美
    醫院診斷證明書1紙在卷可稽（見警卷第14-18頁、第23-30
    頁），是本件被害人之傷害確因被告之行為所致，已無疑義
    。按汽車行經無號誌之交岔路口時，應減速慢行，作隨時停
    車之準備，道路交通安全規則第93條第1項第3款定有明文。
    查本件被告行駛路線之速限為40公里，而肇事之路口並未設
    有燈光號誌等情，有上開道路交通事故調查報告表及現場圖
    可稽，又被告係以車速為40公里之速度行抵上開交岔路口乙
    節，已據其於警詢中供承在卷（見警卷第8頁），其行至該
    交岔路口，猶以最高速限之車速行駛，足見其行經無號誌之
    交岔路口時，確有未減速慢行，作隨時停車準備之情形，其
    自有違反上開道路交通安全規則而未盡其注意義務至明。又
    依道路交通事故調查報告表所載，本件肇事當時之天氣為晴
    天、日間有自然光線、道路平坦無缺陷亦無障礙物，視距亦
    屬良好等情，而被告領有駕駛執照且行車多年，自有相當之
    駕駛能力，且其上下班須行經肇事路口之情，亦據其供承明
    確（見警卷第7頁），則其對肇事路口之路況應知之甚稔，
    是其若稍加注意提高警覺，應可防止本件車禍之發生，是被
    告在當時客觀情形之下，顯無不能注意之事情，竟疏於注意
    及此，以致肇事致人受傷，是其有應注意能注意而不注意之
    過失責任至明；況本件經送臺灣省南區車輛行車事故鑑定委
    員會鑑定結果亦認：「被害人王茂松未讓幹道車先行為肇事
    主因，被告行經無號誌之交岔路口未減速慢行為肇事次因」
    等語，有該鑑定委員會99年12月23日南鑑字第0995904376號
    函及鑑定書在卷可佐（見核交字卷第7-8頁），此為鑑定機
    關本於專業知識及經驗所得之結論，自可憑信。至被害人之
    子王明義雖另指稱：肇事後未發現被告機車有煞車痕，而被
    害人機車留有長11.4公尺之刮地痕，可見被告車速應高於時
    速50公里云云，然此純係被害人之子王明義個人臆測之詞，
    當難以該等跡證遽認被告車速超過時速50公里之過失情節。
    又本件被害人王茂松雖未讓幹道之被告車輛先行而同有較重
    之過失責任，然其2人之過失行為既併合為本件車禍發生之
    原因，被告之過失責任仍不得因之抵銷或解免。另本件被害
    人王茂松之傷害係因被告之過失行為所致，二者間顯然有相
    當因果關係，事證明確，被告犯行，應可認定。
二、核被告陳俊銘所為，係犯刑法第284條第1項前段過失傷害罪
    。本件公訴人雖於本院審理時另以：被害人遭被告撞及後呈
    有器質性腦症侯群及遺存左側上下肢體運動功能障礙之傷害
    ，而延至100年3月30日死亡，被告係涉犯過失致死或致重傷
    云云。然查：本件被告肇事時間為99年8月12日，而被害人
    係於100年3月30日死亡，期間相隔近7月，則被害人是否因
    本件車禍死亡，即非無疑，況依相驗屍體證明書之記載，被
    害人死亡方為「病死」，直接引起死亡之疾病或傷害為「老
    邁死」等語，有相驗屍體證明書在卷可稽（見本院卷第10頁
    ），難認被害人之死亡與本件車禍有何關聯性；又被害人雖
    有左側上下肢體運動功能障礙之傷害及有器質性腦症侯群等
    病情，然依被害人之子王明義於原審陳稱：被害人出院後身
    體外觀看起來尚無大礙等語（見原審卷第18頁），核與被告
    所供：伊去看被害人時，被害人尚可行動等情大致相符（見
    本院卷第88頁），自難被害人因本件車禍而毀敗其一肢以上
    之功能或其身體、健康有重大不治或難治之傷害；又被害人
    所受之器質性腦症侯群，雖與本件車禍有相互影響關係，但
    於急性治療階段，恢復機會較多，之後恢復機會相對較少等
    情，有行政院國軍退除役官兵輔導委員會永康榮民醫院100
    年10月17日永醫字第1000005534號函可稽（見本院卷第113
    頁），而本院向該院調取之心理衡鑑轉介及報告單亦記載：
    個案目前處於腦傷後的亞急性期，功能仍有恢復的可能性，
    建議給予個適合的身體復健與認知功能復健等語，有該心理
    衡鑑轉介及報告單可稽（見本院卷第117頁），則被害人既
    有恢復之可能性，尚不能以其嗣後死亡遽認其生前所受之上
    開傷勢已達於重傷之程度，本件尚無確切證據足以證明被害
    人係因本件車禍死亡或受有重傷害，是公訴人上開所指即有
    誤會，併此指明。又被告於肇事後，在未有偵查犯罪職務之
    機關或公務員發覺其為犯罪人前，即向前來處理車禍事宜之
    警員自首及接受裁判之情，已據其供承明白，並有，有臺南
    市○○○○○道路交通事故肇事人自首情形紀錄表1紙在卷
    可稽（見警卷第11頁），其因此減省司法資源，爰依刑法第
    62條前段之規定，減輕其刑。
三、原審以被告罪證明確，因而適用刑法第284條第1項前段、第
    62條段、第41條第1項前段，刑法施行法第1條之1第1項、第
    2項前段等規定，並審酌被告無刑案前科紀錄，有臺灣臺南
    地方法院檢察署刑案資料查註紀錄表及臺灣高等法院被告前
    案紀錄表各1份在卷可按，堪認其品性尚佳，並參酌其生活
    狀況、智識程度（高職畢業）、過失責任（肇事次因）、過
    失情節、告訴人因本件車禍所受傷害之程度，告訴人於本件
    車禍之發生亦與有過失（肇事主因），且被告於原審並未與
    告訴人達成和解賠償損害，及其犯罪後坦承犯行之態度等一
    切情狀，量處拘役55日，並諭知如易科罰金以新臺幣1,000
    元折算1日，核其認事用法並無違誤，量刑亦稱允當，檢察
    官上訴意旨以被告係犯過失致死或致重傷罪云云，為無理由
    ，應予駁回。
四、又被告未曾受有期徒刑以上刑之宣告，此有臺灣高等法院被
    告刑案紀錄表可稽，其於本院審理時已與被害人家屬以新臺
    幣50萬元成立和解，並當場給付頭期款新臺幣6萬元之情，
    有和解筆錄及本院審判筆錄可參，檢察官亦因本件已達成和
    解而建請本院予以宣告緩刑等情，是本院認被告經此刑之宣
    告應知所警惕而無再犯之虞，因認上開對其宣告之刑，以暫
    不執行為適當，爰併予緩刑2年，以啟自新。
據上論斷，應依刑事訴訟法第368條，刑法第74條第1款，判決如
主文。
本案經檢察官黃朝貴到庭執行職務。
中    華    民    國    100    年    10   月    27   日
                  刑事第五庭    審判長法  官  楊明章
                                      法  官  蔡美美
                                      法  官  黃國永
以上正本證明與原本無異。
不得上訴。
                                      書記官  陳淑貞
中    華    民    國    100    年    10   月    27   日
附錄本案論罪科刑法條全文：
刑法第284條：
因過失傷害人者，處6月以下有期徒刑、拘役或5百元以下罰金，
致重傷者，處1年以下有期徒刑、拘役或5百元以下罰金。